【裁判字號】    89,簡上,379
【裁判日期】    900418
【裁判案由】    台灣地區與大陸地區人民關係條例
【裁判全文】
臺灣臺北地方法院刑事判決                        八十九年度簡上字第三七九號
    上  訴  人
    即  被  告  甲○○
右上訴人即被告因違反台灣地區與大陸地區人民關係條例案件，不服本院八十九年度
簡字第一一七六號，中華民國八十九年十月三十日所為第一審簡易判決（聲請簡易判
決處刑案號：台灣台北地方法院檢察署八十九年度偵字第一八四九七號）提起上訴，
本院管轄第二審之合議庭判決如左：
    主      文
原判決撤銷。
甲○○違反不得僱用大陸地區人民在台灣地區從事未經許可之工作之規定，處罰金新
台幣壹拾萬元；如易服勞役，以新台幣玖佰元即銀元參佰元折算壹日。
    事      實
一、甲○○於民國九十年二月二十七日，因賭博案件，甫經台灣士林地方法院判處罰
    金六百元（不構成累犯）。甲○○係台北市○○路○段三二一號之國立台北商專
    附設餐廳負責人，明知許經造（公訴人誤載為許經遠）、許朝旭二人係於八十九
    年九月五日來台探親之大陸地區人民，鄭惠戀及藍愛英分係於八十九年七月二十
    七日、八十八年五月二十八日來台探親之大陸地區人民，均未經許可在台工作，
    竟自八十九年九月七日起至同年月十四日下午一時止，以每人每月新台幣（下同
    ）二萬二千元之薪資，僱用該四名大陸地區人民在上址從事未經許可之收拾碗盤
    、洗菜、切菜及打菜等工作。嗣於同年月十四日下午一時許，經民眾檢舉而在上
    址為警當場查獲。
二、案經台北市政府警察局大安分局報請台灣台北地方法院檢察署檢察官偵查聲請簡
    易判決處刑。
    理      由
一、訊據上訴人即被告甲○○對於右揭時、地以每人每月二萬二千元之薪資，僱用許
    經造、許朝旭、鄭惠戀及藍愛英等四人從事收拾碗盤、洗菜、切菜及打菜等工作
    之事實坦認不諱，然矢口否認有何犯行，辯稱：不知許經造、許朝旭、鄭惠戀及
    藍愛英四人係大陸地區人民云云。
二、經查：
    （一）許經造、許朝旭、鄭惠戀及藍愛英均係來台探親之大陸地區人民，並自八
          十九年九月七日起迄同年月十四日止在上址被告經營之國立台北商專附設
          餐廳從事收拾碗盤、洗菜、切菜及打菜等工作等情，業據證人即大陸地區
          人民許經造、許朝旭、鄭惠戀及藍愛英於警訊中陳述明確，有各該筆錄在
          卷可憑，並有中華民國台灣地區旅行證、國人入出境端末查詢報表及內政
          部警政署九十年一月十二日（九十）警署資字第二０四六五號書函、大陸
          地區人民來台非法工作、逾期停留政治清查資料表等件附卷可稽。
    （二）按一般僱用員工之慣例，雇主必要求應徵工作者提出身分證件，以便於查
          考、申辦勞保或扣繳綜合所得稅之需，被告經營之餐廳自無例外，矧被告
          與該大陸地區人民許經造、許朝旭、鄭惠戀及藍愛英既素不相識，被告復
          坦認於僱用期間雖曾向該四人索取證件以資查明身分，但因該四人稱未攜
          帶身分證，故就未再積極向該四人索取觀看證件一情在卷，衡情已與常情
          有悖；再許經造、許朝旭、鄭惠戀及藍愛英四人，或為閩南地區福建省晉
          江市大陸人民，或為浙江省金華市大陸人民、或為廣西省武鳴縣大陸人民
          ，業據渠等分別陳明在卷，而閩南地區大陸人民所說之閩南語，其腔調、
          口音及用詞遣字核與台灣地區人民所使用之閩南語（即台語）有顯著之不
          同，聞之即悉其人之來歷，衡情亦不可能誤認；況被告僱用大陸地區人民
          多達四人，復曾與該四名大陸地區人民交談，卻未識破許經造、許朝旭、
          鄭惠戀及藍愛英均係大陸人民，衡情諒無可能，是被告所辯不知該四人均
          係大陸地區人民云云，無非諉卸刑責之詞，不足採信。
    （三）至證人即國立台北商專附設餐廳領班葉益信於本院審理中雖證稱該四名大
          陸人民均係經伊面試，並向老闆（即被告）報告後就直接加以僱用，並未
          經過被告面試云云（九十年二月五日訊問筆錄），然證人葉益信所為前揭
          證言，與被告所供陳之鄭惠戀及藍愛英二人係經其面試後加以僱用，另外
          許經造及許朝旭二人係經葉益信面試後加以僱用一節（見本院九十年一月
          四日訊問筆錄、九十年四月四日審判筆錄），所供顯未臻一致，有各該筆
          錄在卷可考，是證人葉益信所為證詞，亦不足為被告有利之認定。綜上各
          節，被告所辯不知該四人均係大陸地區人民一情，要係事後飾卸刑責之詞
          ，不足採信。
    本案事證明確，被告犯行已堪認定，應予依法論科。
三、核被告甲○○所為，係違反台灣地區與大陸地區人民關係條例第十五條第四款之
    規定，應依同法第八十三條第一項處斷。原審據以論罪科刑，固非無見，惟原審
    判決主文既諭知量刑被告處罰金新台幣二十五萬元，於定被告易服勞役之折算標
    準時，自應依循刑法第四十二條第三項之規定以罰金總額與六個月之日數比例折
    算，原審疏誤諭知如易服勞役，以新台幣九百元即銀元三百元折算一日，顯有未
    洽，況被告僱用該四名大陸地區人民期間尚短，僅為期一週，且從事餐廳雜務工
    作，原審判處新台幣二十五萬元，猶嫌過重，亦有未洽，被告以其不知許經造、
    許朝旭、鄭惠戀及藍愛英等四人係大陸地區人民，並無犯罪之故意為由，執此指
    摘原判決不當，雖無理由，惟原審判決既有上開可議之處，自屬無可維持，自應
    由本院合議庭將原判決予以撤銷改判。爰審酌被告之素行、犯罪動機、目的、手
    段、僱用大陸地區人民之人數、僱用期間、僱用工作性質、智識程度、生活狀況
    、所生危害暨犯罪後之態度等一切情狀，量處如主文所示之刑，並諭知易服勞役
    之折算標準，以示懲儆。
據上論斷，應依刑事訴訟法第四百五十五條之一第一項、第三項、第三百六十九條第
一項前段、第三百六十四條、第二百九十九條第一項前段，台灣地區與大陸地區人民
關係條例第十五條第四款、第八十三條第一項，刑法第十一條前段、第四十二條第二
項，罰金罰鍰提高標準條例第二條，現行法規所定貨幣單位折算新台幣條例第二條，
判決如主文。
本案經檢察官許永欽到庭執行職務。
中    華    民    國      九十      年        四      月      十八      日
                                      臺灣臺北地方法院刑事第四庭
                                        審判長  法  官  段  景  榕
                                                法  官  吳  靜  怡
                                                法  官  黃  紹  紘
右正本證明與原本無異
本判決不得上訴。
                                                書記官  劉  新  怡
中    華    民    國      九十      年        四      月      十八      日
附錄本案論罪科刑法條全文：
台灣地區與大陸地區人民關係條例第十五條
左列行為不得為之：
一、使大陸地區人民非法進入臺灣地區。
二、招攬臺灣地區人民未經許可使之進入大陸地區。
三、使大陸地區人民在臺灣地區從事未經許可或與許可目的不符之活動。
四、僱用或留用大陸地區人民在臺灣地區從事未經許可或與許可範圍不符之工作。
五、居間介紹他人為前款之行為。
台灣地區與大陸地區人民關係條例第八十三條
違反第十五條第四款或第五款規定者，處二年以下有期徒刑、拘役或科或併科新台幣
三十萬元以下罰金。
意圖營利而違反第十五條第五款規定者，處三年以下有期徒刑、拘役或科或併科新台
幣六十萬元以下罰金。
以犯前項之罪為常業者，處五年以下有期徒刑，得併科新臺幣六十萬元以下罰金。
法人之代表人、法人或自然人之代理人、受僱人或其他從業人員，因執行業務犯前三
項之罪者，除處罰行為人外，對該法人或自然人並科以前三項所定之罰金。但法人之
代表人或自然人對於違反之發生，已盡力為防止行為者，不在此限。


司法院資訊處製作；財團法人民間司法改革基金會備份。
